【裁判字號】    92,上易,673
【裁判日期】    920708
【裁判案由】    妨害公務等
【裁判全文】
臺灣高等法院高雄分院刑事判決                    九十二年度上易字第六七三號
    上  訴  人
    即  被  告  甲○○
右上訴人因妨害公務等案件，不服臺灣屏東地方法院九十一年度易字第一一八四號中
華民國九十二年三月十九日第一審判決（起訴案號：臺灣屏東地方法院檢察署九十一
年度偵字第三○一六號），提起上訴，本院判決如左：
    主  文
上訴駁回。
    事  實
一、甲○○平日在公告禁止設攤之墾丁國家公園森林遊樂區內擺攤維生，屢次遭行政
    院農委會林務局屏東林區管理處恆春工作站所轄墾丁國家公園遊樂區技術員兼負
    責人乙○○制止而心生不滿，於民國九十一年二月一日十九時許，在屏東縣恆春
    鎮墾丁里社頂居民李明來住處私下協調時，甲○○認此事均係乙○○一人之意思
    ，乃當眾以不堪入耳之穢語辱罵乙○○（公然侮辱部分業經乙○○於原審撤回告
    訴，經原審判決不受理確定），並手持一支鋁棒在場挑釁，因協調會主持人蔡正
    榮制止而作罷。復於次日中午十二時許，甲○○途經墾丁森林遊樂區大門時，認
    為入口處由墾丁國家公園遊樂區工作人員所豎立之「請勿購買流動攤販物品，以
    免上當吃壞肚子」木造告示牌會影響其攤販生意，遂基於毀損他人物品之犯意，
    徒手擅自撕毀黏貼告示牌之膠帶而拆除該管理處所有之上開木造告示牌，乙○○
    見狀，基於職責旋即出面制止，甲○○另基於妨害公務之犯意與乙○○拉扯，並
    返回住處取出鋁棒一支衝入遊樂區辦公室內，以鋁棒毆打正執行職務中之乙○○
    ，致乙○○受有胸部挫傷、髖部及大腿挫傷等傷害（傷害部份已據乙○○在偵查
    中撤回告訴，經檢察官不起訴處分確定）。
二、案經乙○○代理行政院農委會林務局屏東林區管理處訴由屏東縣警察局恆春分局
    報請台灣屏東地方法院檢察署檢察官偵查起訴。
    理  由
一、訊據上訴人即被告甲○○固坦承撕毀黏貼告示牌之膠帶而拆除右開告示牌一面，
    並與乙○○發生拉扯之事實，惟矢口否認有何妨害公務之犯行，辯稱：「我雖拿
    鋁棒，但沒有打乙○○，只是與他理論而已，是乙○○先拉扯我，我才拿鋁棒防
    衛」云云。經查：右開毀損及妨害公務之事實，業據被害人乙○○於偵審中指訴
    甚詳，經核與證人孫碩瑞、潘振彰二人於警詢及偵查中所證述之情節相符，且有
    財團法人恆春基督教醫院出具之診斷證明書一紙附卷可稽，復有被告手持球棒揮
    舞、與墾丁國家公園工作人員發生爭執之照片八幀足資佐證，足認被害人乙○○
    上揭指訴，堪以採信。此外，另有行政院農委會林務局屏東林區管理處函請恆春
    工作站提出告訴之公函附警卷可憑，被告上開所辯，不足採信。本件事證明確，
    被告犯行堪以予認定。
二、核被告所為，係犯刑法第三百五十四條之毀損罪及同法第一百三十五條第一項之
    妨害公務罪。至墾丁遊樂區大門入口處所豎立之告示牌，為該區工作人員善意之
    建議，且僅屬一靜態設備，並非公務員因執行職務所掌管之物品，尚不該當刑法
    第一百三十八條損壞公務員職務上掌管物品罪，併此敘明（最高法院七十一年台
    非字第一七○號判決參照）。又其所犯上開兩罪，犯意各別，罪名不同，且時間
    先後有別，可獨立予以評價，應分論併罰。公訴意旨認係想像競合犯關係，尚有
    未洽，併此敘明。原審以被告罪證明確，因予適用刑法第一百三十五條第一項、
    第三百五十四條、第四十一條第一項前段，罰金罰鍰提高標準條例第一條前段、
    第二條之規定，並審酌被告於七十五年間曾有傷害之犯罪前科，其犯罪之動機、
    手段、所毀損之物品為以膠帶綑縛之木造告示牌，持球棒公然衝入辦公室內毆打
    執行職務中之公務員成傷，妨害公務情節實屬嚴重，且事後僅承認毀損告示牌，
    而矢口否認毆打乙○○，避重就輕，尚無真誠悔意等一切情狀，就毀損罪部分量
    處拘役十日，就妨害公務罪部分量處有期徒刑四月，並各諭知易科罰金之折算標
    準，以資懲儆。其認事用法均無違誤，所處之刑亦屬適當，被告上訴意旨仍執前
    詞否認犯罪，指摘原判決不當，為無理由，應予駁回。
三、公訴意旨另以：被告於右開時間衝入辦公室持球棒揮打乙○○時，打中置物櫃內
    之醫藥保健箱，致藥品散落滿地不堪使用等情，因認被告此部分行為涉犯刑法第
    三百五十四條之毀損罪嫌。然被告甲○○堅決否認有何致令藥品不堪使用之犯意
    ，辯稱：醫藥箱可能是我和乙○○拉扯時不小心撞倒的云云。經查，被害人乙○
    ○於原審及本院調查時陳稱「上開藥品應是被告不小心打落地面」及「被告應該
    不是針對那些東西，他是拿鋁棒進到辦公室，是要打我而在爭執中不小心揮到那
    些東西」各等語明確，而觀諸證人孫碩瑞、潘振彰之證詞，亦僅能證明被告持棒
    毆打乙○○時，「揮棒時打中辦公室置物櫃內之醫藥箱」及「把鋁棒舉起來時揮
    擊到醫藥箱」等情，並無法證明被告有「故意」打落醫藥箱，而使其內藥品不堪
    使用之主觀犯意，從而公訴人認此部分涉有毀損罪嫌即屬不能證明，惟公訴意旨
    既認此部分與前揭論罪科刑之妨害公務罪間有想像競合之裁判上一罪關係，爰不
    另為無罪之諭知。
據上論結，應依刑事訴訟法第三百六十八條，判決如主文。
本案經檢察官郭振昌到庭執行職務。
中     華     民     國      九十二    年       七      月       八     日
                              臺灣高等法院高雄分院刑事第三庭
                                  審判長法官  周賢銳
                                        法官  謝宏宗
                                        法官  黃建榮
右正本證明與原本無異。
不得上訴。
                                  法院書記官  鄭翠芬
中     華     民     國      九十二    年       七      月       八     日
附錄：本判決論罪科刑法條：
刑法第一百三十五條第一項
對於公務員依法執行職務時，施強暴脅迫者，處三年以下有期徒刑、拘役或三百元以
下罰金。
刑法第三百五十四條
毀棄、損壞前二條以外之他人之物或致令不堪用，足以生損害於公眾或他人者，處二
年以下有期徒刑、拘役或五百元以下罰金。


司法院資訊處製作；財團法人民間司法改革基金會備份。
